# 请教高手：债务重组问题

提问人：wujunccpa 时间：2012-11-25 02:00:09
请教高手：某大股东控制有两公司，A为其独资公司，账面累计亏损 2 亿；B为外资PE参股合资公司并拟香港上市（目前净资产为 3 亿元）。现A欠B债务3.5亿，拟用A公司账面价值为 8000 万的土地偿还此B公司债务（土地评估价值可以达3.5亿），但又不想缴纳巨额营业税、土地增值税、企业所得税等税金，同时B公司净资产不能减少以免影响日后上市，如何实现？ 目前有方案：用A公司以评估增值后土地出资成立子公司，再由B公司进行收购，以应付收购股权款抵应收债权的方式，可以达到避税的效果，但由于是同一控制下收购，无法实现土地账面价值增加，会造成B公司净资产减少，请问有更好的方式吗？ 非常感谢！

回答人：chenyiwei
如果B公司收购的新子公司的资产就是土地和货币，则不构成业务，应按资产购买而不是同一控制下合并处理。此时不受同一控制下合并必须以原帐面价值为基础进行计量的限制。同时，B公司拟境外上市，其会计处理并不遵循中国准则的规定，而在IFRS下，即使是对于同一控制下企业合并，如果按评估值作为交易价格并以非股权方式（如本例中的往来款对抵）支付对价，可能可以认为具有商业实质，而选择采用购买法核算。这样可能不一定导致B公司净资产的减少。